臺灣臺中地方法院交通事件裁定　　　　 96年度交聲字第795號
原處分機關　交通部公路總局臺中區監理所豐原監理站
異　議　人
即受處分人　甲○○
上列受處分人因違反道路交通管理處罰條例案件，對於交通部公
路總局臺中區監理所臺中市監理站民國九十六年七月二十四日所
為之處分（豐監稽違字第裁63-HC0000000號裁決書），聲明異議
，本院裁定如下：
    主  文
原處分關於吊扣職業大貨車駕駛執照拾貳個月部分撤銷。
前項撤銷部分，不罰。
    理  由
一、原處分機關略以：受處分人甲○○於民國九十六年六月一日
    四時二十五分許，駕騎車牌號碼JX3-239號重型機車，在臺
    中豐原市○○街與陽明街口處，因酒後騎車，經測試檢定其
    呼氣酒精濃度達每公升0.35毫克而超過規定標準，且未領有
    重型機車駕駛執照而違規駕騎重型機車，經臺中縣警察局當
    場開單舉發（中縣警交字第HC0000000號舉發違反道路交通
    管理事件通知單），因受處分人違反道路交通管理處罰條例
    第三十五條第一項第一款（酒後騎車）及第二十二條第一項
    第四款（領有大貨車駕駛執照駕駛重型機車）之規定，原處
    分機關乃於九十六年七月二十四日以豐監稽違字第裁63-HC0
    000000號裁決書，裁處罰鍰新臺幣一萬六千八百元，並吊扣
    職業大貨車駕駛執照十二個月。
二、受處分人甲○○聲明異議意旨係以：本件受處分人遭吊扣職
    業大貨車駕照，影響生計，且依道路交通管理處罰條例第六
    十八條關於「吊銷」駕駛人持有各級車類之駕駛執照之規定
    ，並不包括「吊扣」駕照情形。故請求撤銷原處分關於吊扣
    職業大貨車駕駛執照十二個月部分。
三、按汽車駕駛人飲用酒類或其他類似物後，其吐氣所含酒精濃
    度超過每公升零點二五毫克，不得駕車；駕駛汽車經測試檢
    定酒精濃度超過規定標準者，處新臺幣一萬五千元以上六萬
    元以下罰鍰，並當場移置保管其車輛及吊扣其駕駛執照一年
　　，道路交通安全規則第一百十四條第二款、道路交通管理處
　　罰條例第三十五條第一項第一款分別定有明文。次按道路交
　　通管理處罰條例所規定之汽車，係指在道路上不依軌道或電
　　力架線而以原動機行駛之車輛，包括機器腳踏車在內，此為
　　道路交通管理處罰條例第三條第八款，及依據道路交通管理
　　處罰條例第九十二條規定授權訂定之道路交通安全規則第二
　　條第一項第一款所明定。復按道路交通管理處罰條例第六十
　　八條業於九十四年十二月十四日修正，並自九十五年三月一
　　日施行，修正前之道路交通管理處罰條例第六十八條規定：
　　「汽車駕駛人，因違反本條例及道路交通安全規則之規定，
　　受『吊扣或』吊銷駕駛執照處分時，『吊扣或』吊銷其持有
　　各級車類之駕駛執照。」而修正後之道路交通管理處罰條例
　　第六十八條規定：「汽車駕駛人，因違反本條例及道路交通
　　安全規則之規定，受吊銷駕駛執照處分時，吊銷其持有各級
　　車類之駕駛執照。」，其立法理由略以：「原條文將違法或
　　違規駕駛人所持有各級車輛之駕駛執照一併吊扣或吊銷失之
　　過酷，影響人民工作及生活過鉅，爰修正之。」等語，此有
　　立法院交通管理委員會九十四年十月五日臺立交字０九四二
　　四００一五三號函及其所附道路交通管理處罰條例第六十八
　　條條文對照表在卷可稽（見本院卷附立法院公報第九十四卷
　　第七０期第一三六頁至第一四二頁），是依通過之修正條文
　　，係將道路交通管理處罰條例第六十八條原有條文中之「吊
　　扣或」三字刪除，故受吊扣駕駛執照處分時，不再吊扣其持
　　有各級車類之駕駛執照，僅於受吊銷駕駛執照處分時，始吊
　　銷其持有各級車類之駕駛執照。
四、經查：受處分人前述持大貨車駕駛執照，酒後駕騎重型機車
    之違規事實，為受處分人所不爭執，復有臺中縣警察局舉發
    違反道路交通管理事件通知單、交通部公路總局臺中區監理
    所豐原監理站違反道路交通管理事件裁決書可稽，其有前開
    交通違規行為固堪以認定。惟受處分人之違規行為係發生於
    九十六年六月一日，自應依修正後之道路交通管理處罰條例
    第六十八條裁處。且修正後道路交通管理處罰條例第六十八
    條之規定，既將「吊扣」等字刪除，是依前開說明，駕駛人
    受吊扣駕駛執照處分時，不再吊扣其持有各級車類之駕駛執
    照，故原處分機關於作成吊扣駕駛執照處分時，應就行為人
    所應吊扣之駕駛執照種類予以限定，始符合依法行政原則。
    是依前述受處分人依法所受之處分應為限制其駕駛重型機車
    之權利，而受處分人持有之駕駛執照為大貨車駕駛執照，亦
    未領有重型機車駕駛執照，自無從繳交重型機車駕駛執照可
    供吊扣，若因受處分人無重型機車駕駛執照可供吊扣，而吊
    扣受處分人之大貨車駕駛執照，此舉顯然將剝奪受處分人駕
    駛大貨車之權利，對受處分人之權利造成極大之損害，復與
    現行之道路交通管理處罰條例第六十八條之規定未合，原處
    分機關未審酌新修正之法律規定，而作成吊扣受處分人大貨
    車駕駛執照之處分，即非合法。從而，本件異議為有理由，
    爰撤銷原處分關於「吊扣職貨駕駛執照十二個月」部分，並
    就撤銷部分改諭知如主文第二項所示之處罰。
據上論斷，應依道路交通管理處罰條例第八十七條第二項，道路
交通案件處理辦法第二十條前段之規定，裁定如主文。
中　　華　　民　　國　　96　　年　　10　　月　　 29 　日
                        交通法庭   法　官   蔡建興
上正本證明與原本無異。
如不服本裁定，應於送達後五日內，向本院提出抗告狀。
                                   書記官   張雅如
中　　華　　民　　國　　96　　年　　10　　月　　30　　日
